臺灣苗栗地方法院民事判決　　　　　　　100年度訴字第187號
原　　　告　吳馥馨
　　　　　　吳劉添英
上二人共同
訴訟代理人　吳琪馨
　　　　　　　　　　　　號8樓
被　　　告　吳文星
　　　　　　　　　　　　號
上列當事人間請求侵權行為損害賠償事件，經本院刑事庭移送前
來（99年度附民緝字第5 號），本院於民國100 年9 月27日言詞
辯論終結，判決如下：
    主  文
被告應給付原告吳馥馨新臺幣參拾萬元、給付原告吳劉添英新臺
幣壹拾伍萬元。
原告吳馥馨其餘之訴駁回。
訴訟費用由被告負擔三分之一，餘由原告吳馥馨負擔。
本判決第一項得假執行。
   事實及理由
一、被告經合法通知，未於言詞辯論期日到場，核無民事訴訟法
    第386 條各款所列情形，爰依原告之聲請，由其一造辯論而
    為判決。
二、原告起訴主張：被告吳文星於民國93年間結識原告吳馥馨，
    進而與吳馥馨之兄長吳琪馨、吳馥馨之母親即原告吳劉添英
    等人熟識，明知自己經濟狀況不佳，竟因缺錢花用，而基於
    意圖為自己不法所有之概括犯意，連續為下列詐欺取財行為
    ：(一)被告於93年4 月間向原告吳馥馨佯稱欲開設冷氣行需要
    資金云云，致原告吳馥馨信以為真，乃與被告共同至苗栗縣
    苗栗市○○路552 號鴻福當鋪借款新臺幣（下同）30萬元，
    惟承辦人許文澤表示需要提供不動產設定同額抵押權，且每
    借款1 萬元需繳付月息1 千元，原告吳馥馨乃於93年4 月13
    日，提供其所有坐落苗栗縣銅鑼鄉銅鑼工業區小段144-8 地
    號土地及其上門牌號碼苗栗縣銅鑼鄉○○村○○鄰○○路91巷
    11號房屋作為擔保，設定抵押權予該當鋪負責人彭明彰，向
    其借款30萬元，原告吳馥馨於預扣利息後將取得之借款25萬
    元交予被告，詎被告取得該款項後，竟未用以開設冷氣行，
    而係自行花用殆盡。(二)被告於93年年底某日，在苗栗縣銅鑼
    鄉○○路91巷11號原告吳劉添英住處，向原告吳劉添英佯稱
    要幫吳馥馨介紹大陸新娘，需要購買戒指，支付相關費用云
    云，原告吳劉添英不疑有他，而交付15萬元仲介費予被告，
    詎被告取得上開款項後，並未代為仲介或委託他人仲介大陸
    新娘，而係供己花用殆盡。(三)被告於94年1 月間某日，在苗
    栗銅鑼鄉農會前，再度向原告吳劉添英謊稱要幫原告吳馥馨
    介紹大陸新娘，需要結婚費用云云，原告吳劉添英信以為真
    ，遂於94年1 月20日，提供其所有坐落苗栗縣銅鑼鄉○○段
    854 、860 地號土地及其上之門牌號碼苗栗縣銅鑼鄉○○村
    ○○路76號房屋作為擔保，並以其子即原告吳馥馨擔任借款
    人，向日盛商業銀行頭份分行（以下簡稱日盛銀行）貸款50
    萬元，日盛銀行於94年1 月31日將488,805 元撥入原告吳馥
    馨所有該行帳號00000000000000號帳戶內，原告吳馥馨於當
    日將48萬元領出後，將其中5 萬元交予被告（詐騙金額部分
    業經檢察官當庭更正如前，見本院99年度易緝字第32號卷第
    140 頁背面），詎被告取得上開金錢後，竟未辦理介紹大陸
    娘予原告吳馥馨之事，而將上開金錢花用殆盡。嗣因原告吳
    馥馨之兄吳琪馨屢次向被告催討債務未果，且獲悉原告吳馥
    馨持上開土地、建物前往鴻福當舖設定抵押貸款，幾經詢問
    ，始發現原告等均受騙。被告上揭詐欺犯行，業經本院刑事
    庭以99年度易緝字第32號刑事判決，以被告犯連續詐欺取財
    罪，處有期徒刑6 月，如易科罰金，以銀元300 元即新臺幣
    900 元折算1 日在案。原告等人因遭被告詐騙侵權行為，致
    受有財產損害。為此，爰依侵權行為損害賠償之法律關係，
    請求被告賠償上揭損失等語。並聲明：被告應給付原告吳馥
    馨120 萬元、原告吳劉添英15萬元。
三、被告則未於言詞辯論期日到場，亦未提出書狀作何聲明或陳
    述。
四、原告主張之前揭事實，業據被告於偵查中、本院刑事庭準備
    程序及審理時坦承在卷，核與原告吳馥馨、吳劉添英於偵查
    中所述相符，並經證人吳琪馨、許俊恩、許文澤、彭明彰、
    鄧兆光於偵查中證述屬實，且有苗栗縣銅鑼地政事務所95年
    8 月1 日銅地一字第0950004001號函附苗栗縣銅鑼地政事務
    所審查異動索引、土地登記公務用謄本、建物登記公務用謄
    本、苗栗縣銅鑼地政事務所95年8 月14日銅地一字第095000
    4272號函附設定抵押相關證明文件、自動櫃員機儲戶交易明
    細表、借據、聯大當舖當票、客戶點當簽具之文件及保管證
    件明細、本票、質權設定契約、汽機車買賣合約書、切結書
    、押當車輛借用切結書、聯大當舖放款單據、苗栗縣銅鑼地
    政事務所95年7 月11日銅地一字第0950003621號函附土地登
    記公務用謄本、建物登記公務用謄本、土地登記申請書、抵
    押權設定契約書及日盛金融控股股份有限公司95年8 月8日
    日控字第0952000021510 號函附貸款申請核撥貸款之相關文
    件等件附於刑事偵查卷內，業據本院依職權本院99年度易緝
    字第32號刑事卷宗查閱屬實。又被告上揭詐欺犯行，業經本
    院刑事庭以被告犯連續詐欺取財罪，處有期徒刑6 月，如易
    科罰金，以銀元300 元即新臺幣900 元折算1 日在案等情，
    亦有本院99年度易緝字第32號刑事判決附卷可參。而被告經
    合法通知，既不到庭爭執，復未提出書狀作何聲明或陳述，
    自堪信原告前揭主張為真實。
五、按因故意或過失，不法侵害他人之權利者，負損害賠償責任
    。故意以背於善良風俗之方法，加損害於他人者亦同，民法
    第184 條第1 項定有明文。本件被告對原告等人所為前述連
    續詐欺取財之行為已堪認定，其分別詐取原告吳馥馨30萬元
    、原告吳劉添英15萬元，有如前述，則原告顯係故意以違背
    善良風俗之方法，不法侵害原告財產法益，且原告所受損害
    與被告所為侵權行為間顯有相當因果關係，是原告依上開規
    定，請求被告賠償渠等遭詐欺而交付之前揭款項，自屬有據
    。另原告吳馥馨就其其餘請求損失90萬元部分，既迄未舉證
    證明與被告前揭所為詐欺侵權行為間有何因果關係，則其空
    言主張另受有90萬元之損失，請求被告賠償，則屬無據。
六、從而，原告依侵權行為損害賠償之法律關係，請求被告賠償
    原告吳馥馨30萬元、原告吳劉添英15萬元，為有理由，應予
    准許；原告吳馥馨逾此部分之請求，則無理由，應予駁回。
七、本件原告勝訴部分，所命給付之金額或價額未逾50萬元，應
    依民事訴訟法第389 條第1 項第5 款規定，依職權宣告假執
    行。
八、又原告提起刑事附帶民事訴訟，經本院刑事庭依刑事訴訟法
    第504 條第1 項移送前來，依同條第2 項規定免納裁判費，
    惟依民事訴訟法第79條規定，仍應為訴訟費用負擔之諭知，
    附此敘明。
九、訴訟費用負擔之依據：民事訴訟法第79條。
中    華    民    國  100     年    10    月    11    日
                  民事庭法  官  王萬金
以上正本係照原本作成
如對本判決上訴，須於判決送達後20日內向本院提出上訴狀。
如委任律師提起上訴者，應一併繳納上訴審裁判費。
                        書記官  劉麗美
中    華    民    國  100     年    10    月    11    日